臺灣高等法院臺中分院刑事判決
110年度交上訴字第1359號
上  訴  人  臺灣南投地方檢察署檢察官
被      告  羅兆鈞


上列上訴人因被告過失致死案件，不服臺灣南投地方法院110年
度審交訴字第17號中華民國110年5月18日第一審判決（起訴案號
：臺灣南投地方檢察署110年度調偵字第57號），提起上訴，本
院判決如下：
    主  文
原判決撤銷。
羅兆鈞犯過失致人於死罪，處有期徒刑陸月，如易科罰金，以新
臺幣壹仟元折算壹日。
    犯罪事實
一、羅兆鈞於民國109年9 月21日上午11時47分許，駕駛車牌號
    碼000-0000號自用小客車(車主○○○)搭載其配偶○○○，沿南投
    縣○○鎮○○路由北往南方向行駛，行至限速60公里之○○路0000
    號前時，本應注意行車速度，應依速限標誌或標線之規定，
    且應注意車前狀況，隨時採取必要之安全措施，而依當時天
    候晴、日間自然光線、柏油路面乾燥無缺陷、道路無障礙物
    、視距良好，並無不能注意之情事，竟疏未注意及此，以時
    速約70至80公里之速度超速行駛，適呂德利飲酒後無照騎駛
    其所有車牌號碼000-000 號輕型機車，自○○路0000號中油加
    油站草屯新豐站之入口處起駛，欲由西向東穿越○○路北向南
    車道後，從路段缺口處左轉往北方向行駛，亦疏未注意來往
    車輛並讓其先行而貿然騎出，羅兆鈞見狀已反應不及，其所
    駕駛之自用小客車右前車頭因而撞及呂德利所騎駛輕型機車
    左側，呂德利人車倒地後，受有雙下肢開放性骨折、左上肢
    開放性骨折、創傷性皮下氣腫等傷害，經送醫救治後，仍於
    同日12時49分許，因創傷性休克宣告不治死亡。羅兆鈞肇事
    後，於犯罪偵查機關尚未發覺其為犯罪行為人前停留在現場
    ，並在南投縣政府警察局草屯分局交通事故處理小組警員簡
    竹芳前往處理時，當場承認為肇事人，而自首接受裁判。
二、案經臺灣南投地方檢察署檢察官相驗後簽分偵查起訴。
    理    由
一、按被告以外之人於審判外之言詞或書面陳述，除法律有規定
    者外，不得作為證據；又被告以外之人於審判外之陳述，雖
    不符合同法第159條之1至第159條之4之規定，但經當事人於
    審判程序同意作為證據，法院審酌該言詞陳述或書面陳述作
    成時之情況，認為適當者，亦得為證據。當事人、代理人或
    辯護人於法院調查證據時，知有第159條第1項不得為證據之
    情形，而未於言詞辯論終結前聲明異議者，視為有前項之同
    意，刑事訴訟法第159條第1項及第159條之5分別定有明文。
    本案以下由檢察官所提出而採為判決基礎之證據，其性質屬
    被告以外之人於審判外之陳述而屬傳聞證據者，檢察官、被
    告羅兆鈞(下稱被告)於本院準備程序及審判程序，均表示沒
    有意見(見本院卷第41頁、第64至65頁)，且均未於本案言詞
    辯論終結前聲明異議，本院審酌上開傳聞證據作成時之情況
    ，核無違法取證及證明力明顯過低之瑕疵，為證明犯罪事實
    所必要，亦認為以之作為證據為適當，得逕依同法第159條
    之5規定作為證據。又傳聞法則乃對於被告以外之人於審判
    外之言詞或書面陳述而為之規範，本判決以下引用之非供述
    證據，無刑事訴訟法第159條第1項規定傳聞法則之適用，經
    本院於審判時依法踐行調查證據程序，與本案待證事實具有
    自然之關聯性，且無證據證明係公務員違法取得之物，依法
    自得作為證據。
二、被告於原審及本院審判時，對於上開犯罪事實均坦承不諱，
    並經證人即被害人家屬呂益昌於警詢及檢察官偵訊時、證人
    陳建宗於警詢及檢察官偵訊時、證人○○○於警詢時，分別證
    述明確，復有南投縣政府警察局草屯分局處理相驗案件初步
    調查報告暨報告書、證號查詢汽車駕駛人資料、車輛詳細資
    料報表、道路交通事故現場圖、道路交通事故調查報告表㈠
    、㈡、南投縣政府警察局草屯分局交通事故處理小組道路交
    通事故當事人酒精測定紀錄表、法務部法醫研究所毒物化學
    鑑定書各1件、現場照片16張及監視器畫面照片6 張等在卷
    可稽，足見被告之上開任意性自白與事實相符，堪以採信。
三、按行車速度，依速限標誌或標線之規定；汽車行駛時，駕駛
    人應注意車前狀況，並隨時採取必要之安全措施，道路交通
    安全規則第93條第1項、第94條第3項分別定有明文。被告為
    領有合格駕駛執照之人，有被告汽車駕駛執照影本、道路交
    通事故調查報告表㈡各1 份在卷可憑（見相卷第19、26頁）
    ，自應知悉並遵守上開規範，且查本件案發路段速限為60公
    里，案發當時天候晴、日間自然光線、柏油路面乾燥無缺陷
    、道路無障礙物、視距良好，有道路交通事故調查報告表㈠
    在卷可稽（見相卷第25頁），客觀上並無不能注意之情事。
    被告駕駛自用小客車於前揭時、地行駛於上開肇事路段
　　，自應盡上開注意義務，竟違規超速行駛，能注意而疏未注
    意被害人騎車橫越道路之車前狀況，致撞擊被害人人車倒地
    ，其行為具有過失，甚為明確。再者，本案經送請交通部公
    路總局臺中區監理所南投縣區車輛行車事故鑑定會鑑定結果
    ，亦認被告駕駛自用小客車，行進間嚴重超速行駛，未充分
    注意車前狀況及妥採安全措施，(與被害人)同為肇事原因，
    此有交通部公路總局臺中區監理所109年10月28日投鑑字第1
    090283339號函檢送上開鑑定會鑑定意見書1份在卷可參(見
    相卷第69至71頁)，堪認被告駕車行為確有過失。被告於警
    詢時雖供稱其當時時速大約50至60公里等語(見相卷第10頁)
    ，於檢察官訊問時供稱其當時時速約60公里等語(見相卷第5
    2頁)，然上開鑑定意見依警繪圖之刮地痕推估被告車速約70
    至80公里(見相卷第70頁)，且被告於原審及本院就此部分均
    未爭執，自應以兩車碰撞後被害人機車倒地所造成之刮地痕
    為判斷依據，認定被告在上開限速時速60公里路段係以時速
    70至80公里超速行駛。至上開鑑定意見另以路口監視器影片
    推估被告車速超過90公里(見相卷第70頁)，然核卷附現場監
    視器照片，僅有從加油站入口處朝外(僅能攝得被害人機車
    離去後遭被告汽車碰撞之片段)、案發地點斜對面幾十公尺
    處(僅能攝得被告汽車與被害人機車在遠處碰撞)之2支監視
    器所取得，客觀上欠缺兩車行駛之距離、監視錄影器顯示經
    過之時間，顯然無法透過數學計算取得被告實際之車速，則
    上開鑑定意見依據監視器影片推估被告之車速超過90公里，
    自難認有據，此部分之鑑定意見為本院所不採，附此說明。
四、又被害人因本件車禍受有雙下肢開放性骨折、左上肢開放性
    骨折、創傷性皮下氣腫等傷害，經送醫救治後，仍於同日12
    時49分許，因創傷性休克宣告不治死亡，業經臺灣南投地方
    檢察署檢察官督同法醫師相驗明確，亦有佑民醫療社團法人
    佑民醫院法醫參考資料、佑民醫療社團法人佑民醫院診斷書
    、勘（相）驗筆錄、臺灣南投地方檢察署相驗屍體證明書、
    臺灣南投地方檢察署檢驗報告書、相驗照片6 張等在卷可憑
    。則被告之過失行為與被害人之死亡結果間，自具有相當因
    果關係。本案被害人於案發當時飲酒後無照騎駛輕型機車，
    於上開地點穿越道路時，疏未注意來往車輛並讓其先行
　　，於本件車禍之造成同有過失，惟此乃應屬民事過失相抵之
    範疇，尚不得阻卻被告有上述刑事過失行為之成立。從而，
    本案事證明確，被告犯行堪以認定，應予依法論科。
五、核被告所為，係犯刑法第276條之過失致人於死罪。又被告
    肇事後，於犯罪偵查機關尚未發覺其為犯罪行為人前停留在
    現場，並在南投縣政府警察局草屯分局交通事故處理小組警
    員簡竹芳前往處理時，當場承認為肇事人，而自首接受裁判
    ，此有南投縣政府警察局草屯分局交通事故處理小組道路交
    通事故肇事人自首情形紀錄表在卷可憑（見相卷第39頁）
　　，則在有偵查權限之警員前往處理前，警員既不知犯罪人為
    何人，仍屬未發覺之罪。被告對於該未發覺之罪，留在現場
    等候警方到場，於警方到場後，承認其係駕駛上開自用小客
    車之人，而自首接受裁判，其所為核與自首之規定相符，爰
    依刑法第62條前段之規定減輕其刑。
六、原審經審判結果，認被告上開犯罪事證明確，予以論罪科刑
    ，固非無見。惟刑事審判旨在實現刑罰權分配之正義，法院
    對有罪被告之科刑，應符合罪刑相當原則，使輕重得宜，罰
    當其罪，以契合社會之法律感情；又量刑是否正確或妥適，
    端視在科刑過程中對於各種刑罰目的之判斷權衡是否得當，
    以及對科刑相關情狀事證是否為適當審酌而定。實務上過失
    犯罪量刑之考量因素，主要考量被告、被害人之過失程度，
    及犯罪後之態度。後者，除是否自白犯罪外，猶應注意其與
    告訴人或被害人家屬互動所展現之誠意與感受，因悔悟而力
    謀達成和解以賠償損害。查被告對於本案車禍之發生，與被
    害人同負過失責任，其於法院審判時固坦承犯行，然迄未與
    被害人家屬達成和解，佐以被害人於本件車禍受傷後，雖經
    送醫救治，仍於案發後1小時左右死亡，可見事發當時撞擊
    力道極大。而被告所犯過失致人於死罪，其法定刑為「5年
    以下有期徒刑、拘役或50萬元以下罰金」，衡之被告所為致
    被害人死亡，使被害人家屬遭受精神上痛苦，犯罪所生損害
    並非微小，雖得自首減刑，然審酌上情，原判決科處被告有
    期徒刑4月之刑，確有過輕之失，檢察官上訴主張原審量刑
    過輕，並非無據，其上訴為有理由。自應由本院將原判決撤
    銷改判。爰審酌被告駕駛自用小客車上路，本應注意遵守道
    路交通之規範，竟仍疏未注意，貿然違規行駛以致肇事，造
    成被害人因傷重不治而身亡，使被害人之家屬承受喪失親人
    之精神上創傷與無可挽回之遺憾，實有不該。復衡以被告犯
    後雖坦承犯行，然因與被害人家屬就賠償金額無法達成共識
    ，故迄今未能與被害人家屬達成調解，被害人就本件車禍與
    被告同為肇事原因，及被告之前科素行，於法院審判時自陳
    之智識程度、家庭生活經濟狀況(見原審卷第35頁、本院卷
    第68頁)等一切情狀，量處如主文第2項所示之刑，並諭知易
    科罰金之折算標準。
據上論斷，應依刑事訴訟法第369條第1項前段、第364條、第299
條第項前段，刑法第276條、第62條前段、第41條第1項前段，刑
法施行法第1條之1第1項，判決如主文。
本案經檢察官黃慧倫提起公訴，檢察官廖秀晏提起上訴，檢察官
陳惠珠到庭執行職務。
中　　華　　民　　國　　110 　年　　10 　　月　　5　　日
            刑事第四庭     審判長法　官   蔡  名  曜
                                 法　官   黃  玉  琪
                                 法　官   林  宜  民
以上正本證明與原本無異。
如不服本判決應於收受送達後20日內向本院提出上訴書狀，其未
敘述上訴理由者，並得於提起上訴後20日內向本院補提理由書（
均須按他造當事人之人數附繕本）「切勿逕送上級法院」。因疫
情而遲誤不變期間，得向法院聲請回復原狀。
                                 書記官   謝  安  青
　　　　　　　　　　　　　　　　 
中　　華　　民　　國　　110 　年　　10　　月　　5 　　日

附錄本案論罪科刑法條：
中華民國刑法第276條
因過失致人於死者，處5 年以下有期徒刑、拘役或50萬元以下罰
金。